【裁判字號】    95,上訴,2099
【裁判日期】    950906
【裁判案由】    強盜等
【裁判全文】
臺灣高等法院刑事判決                95年度上訴字第2099號
上  訴  人
即  被  告  乙○○
指定辯護人  本院公設辯護人王永炫
上列上訴人因強盜案件，不服臺灣板橋地方法院95年度訴字第58
5號，中華民國95年5月4 日第一審判決（起訴案號：臺灣板橋地
方法院檢察署95年度偵字第3241號、3544號），提起上訴，本院
判決如下：
    主  文
上訴駁回。
    事  實
一、乙○○與甲○○（業經判決確定）2 人，基於共同意圖為自
    己不法所有之犯意聯絡，於民國（下同）95年2月8日20時，
    在臺北縣林口鄉○○○街12巷4 號前，見丙○○獨自一人駕
    駛車號8565-EN號自用小客車，甫下車之際有機可趁，2人即
    均頭戴安全帽，分持不具殺傷力之木質小武士刀及玩具手槍
    ，上前挾持丙○○上車，由乙○○駕駛丙○○所有之前開車
    輛，甲○○並以膠帶綑綁丙○○雙手並矇蔽其眼、口，以此
    強暴方法，至使丙○○無法抗拒，而取得其身上及皮包內現
    金新台幣（下同）6,900 元得手。上開強盜行為所使用之小
    武士刀、玩具手槍及其中1 頂安全帽則隨手丟棄路邊。嗣於
    同年2 月9日0時45分許，在台北市○○○路、新生北路口，
    因未依員警指揮接受酒測攔檢而加速逃逸，並於新生北路一
    段108 號前棄車潛逃，經警沿路追緝，而於新生北路一段85
    號前逮捕乙○○，並於車上發現遭綑綁之丙○○，另起出作
    案用工具膠帶1 捆、安全帽1頂、手套1副，始悉上情。而甲○○則因脫免逮捕受有槍傷並趁隙逃逸，嗣經警於同年2月9
    日13時45分許，在台北縣蘆洲市○○路21號住處查獲，並起
    出贓款6,900元。
二、案經丙○○訴由臺北市政府警察局中山分局報告臺灣板橋地
    方法院檢察署檢察官偵查起訴。
    理  由
一、訊據上訴人即被告乙○○固不否認有於前揭時地持木質小武
    士刀，與甲○○持玩具手槍強押被害人上車之情，但矢口否
    認有何強盜犯行，辯稱：伊在中途就先下車到林口開伊的車
    ，其間甲○○有無向被害人搶錢伊不知道，伊以為甲○○與
    被害人有財務糾紛，伊只有妨害自由，並無強盜犯行云云。
    然查：上揭強盜事實，業據被告於警詢、偵查、原審坦承不
    諱，核與證人即共犯甲○○於偵查、原審供承情節及被害人
    丙○○於警詢指訴情節相符，並有膠帶、安全帽、手套等物
    扣案可證，且有贓物認領保管單1 紙附卷可稽，是被告之上
    開自白核與事實相符，自堪採為認定犯罪之證據。被告事後
    翻異前詞，所辯僅有妨害自由犯行云云，無非係避重就輕之
    詞，不足採信。至共犯甲○○雖於本院證稱：伊告訴乙○○
    一起去押人討債，強取被害人現金時，乙○○在前開車，並
    不知情云云，核與其於警詢、偵查、原審所供情節不一，顯
    係迴護被告之詞，不足採為有利被告之認定。又據被告乙○○於偵查中供稱強盜得手後，因被害人所有之車輛是新車比
    較好開，伊想開車找下1 個目標等語（見95年偵字第3241號
    卷第78頁），是被告如僅係對被害人為妨害自由解決債務問
    題，何須駕駛被害人之車輛並尋找另1 個被害之目標？足認
    其與甲○○有共同強盜之犯意聯絡與行為分擔。而被害人與
    被告及甲○○並不認識且無任何財務糾葛，其等竟共同強押
    被害人上車並強取現金，其等有為自己不法所有之意圖，至
    為灼然。至被告雖尚未分到贓款，亦不能解免其共同強盜之
    刑責。綜上，本件被告乙○○與甲○○共同強盜之事證明確
    ，犯行洵堪認定，應依法論科。
二、核被告乙○○所為，係犯刑法第328條第1項之普通強盜罪。
    又被告與甲○○2 人就上開犯行，有犯意聯絡及行為分擔，
    為共同正犯。公訴人雖認被告與甲○○2 人犯上開強盜罪行
    時，並有攜帶客觀上具有危險性之兇器小武士刀及玩具手槍
    各1把，因認被告與甲○○2人所為應係犯同法第330條第1項
    之加重強盜罪。惟被告2 人辯稱該小武士刀係觀賞用的木質
    假貨；玩具槍亦是小孩玩耍用的，均不具殺傷力等語。查本
    件並未扣得被告強盜時所使用之小武士刀及玩具手槍，而依
    證人丙○○於警詢之證述，亦不能證明被告與甲○○2 人所
    攜帶之小武士刀及玩具手槍係客觀上具有危險性之兇器，是
    此部分公訴意旨所指訴情節，尚有懷疑之處，無從逕認被告
    與甲○○2 人係攜帶兇器犯強盜罪。惟因起訴之基本社會事
    實相同，爰予變更起訴法條為刑法第328條第1項之普通強盜
    罪。至公訴意旨另認被告與甲○○2人所為復涉有刑法第302
    條第1 項之妨害自由罪嫌。然按強盜罪以強暴、脅迫等方法
    ，至使不能抗拒為構成要件之一，當然含有妨害被害人自由
    之性質。本件被告與甲○○2 人既已著手於強盜犯行之實施
    ，雖於強盜行為完成後約3 小時始釋放被害人，惟被告稱係
    欲尋找適合地點釋放被害人，且此部分強盜行為完成後之妨
    害自由行為，與強暴被害人時之妨害自由行為，時間密接，
    實係一不可分割之接續行為，亦應包括在強盜行為之內，無
    另行成立刑法第302條第1項之妨害自由罪之餘地（參照最高
    法院92年台上字第2184號判決）。此部分公訴人認應與強盜
    罪分論併罰，容有誤會，併此敘明。
三、原審以被告犯罪事證明確，適用刑法第28條、第328條第1項
    、第38條第1項第2款，並審酌被告與甲○○2 人均正值壯年
    ，本可期從事正當職業奮發向上，利己利人，詎竟共同強盜
    被害人財物，對被害人造成極大危害，及斟酌被告之素行、
    犯罪動機、目的、手段、犯後態度良好等一切情狀，量處被
    告乙○○有期徒刑五年四月，復就扣案之膠帶1捆、安全帽1
    頂、手套1 副，為被告所有供犯罪所用之工具，而諭知沒收
    ，復敘明另1 頂安全帽及木質小武士刀、玩具手槍並未扣案
    ，被告供稱已丟棄路邊，應已滅失，為免日後執行困難，故
    不予宣告沒收。經核其認事用法均無違誤，量刑亦屬妥適。
    被告乙○○上訴意旨，以其僅涉妨害自由，而無強盜犯行為
    由，指摘原判決不當，核屬避重就輕之詞，其上訴為無理由
    ，應予駁回。
據上論斷，應依刑事訴訟法第368條，判決如主文。
本案經檢察官田炳麟到庭執行職務。
中    華    民    國    95    年    9     月    6     日
                  刑事第10庭    審判長法  官  劉景星
                                      法  官  陳博志
                                      法  官  李春地
以上正本證明與原本無異。
如不服本判決，應於收受送達後十日內向本院提出上訴書狀，其
未敘述上訴之理由者並得於提起上訴後十日內向本院補提理由書
（均須按他造當事人之人數附繕本）。
                                      書記官  蘇秋
中    華    民    國    95    年    9     月    6     日
附錄：本案論罪科刑法條全文
中華民國刑法第328條第1項：
意圖為自己或第三人不法之所有，以強暴、脅迫、藥劑、催眠術
或他法，至使不能抗拒，而取他人之物或使其交付者，為強盜罪
，處5年以上有期徒刑。


司法院資訊處製作；財團法人民間司法改革基金會備份。
